臺灣高等法院刑事判決
109年度上訴字第3043號
上  訴  人  
即  被  告  盧羿伃





指定辯護人  杜俊謙律師
(義辯)              
上列上訴人因毒品危害防制條例案件，不服臺灣新北地方法院10
8年度訴字第999號，中華民國109年7月10日第一審判決（起訴案
號：臺灣新北地方檢察署108年度偵緝字第3111號），提起上訴
，本院判決如下：
    主  文
上訴駁回。
    事  實
一、甲○○明知愷他命為毒品危害防制條例第2條第2項第3 款所公
    告之第三級毒品，依法不得持有及販賣，竟仍基於販賣第三
    級毒品愷他命以牟利之犯意，於民國107年 10月26日下午2
    時26分至2時30分許，以其所持用門號0000000000號行動電
    話與陳明甫持用之門號0000000000號行動電話聯繫並相約在
    新北市○○區○○路 000號全家便利商店，以新臺幣（下同）1,
    500元販賣愷他命1公克予陳明甫。
二、案經宜蘭縣政府警察局移送臺灣新北地方檢察署檢察官偵查
    起訴。
    理    由
壹、證據能力部分
一、按被告以外之人於審判外之言詞或書面陳述，除法律有規定
    者外，不得作為證據；被告以外之人於審判外之陳述，雖不
    符刑事訴訟法第159條之1至第159條之4之規定，而經當事人
    於審判程序同意作為證據，法院審酌該言詞陳述或書面陳述
    作成時之情況，認為適當者，亦得為證據；當事人、代理人
    或辯護人於法院調查證據時，知有第159條第1項不得為證據
    之情形，而未於言詞辯論終結前聲明異議者，視為有前項之
    同意，刑事訴訟法第159條第1項、第159條之5分別定有明文
    。查本判決所引用關於被告以外之人於審判外之陳述，檢察
    官、被告甲○○及辯護人就該等證據之證據能力，於本院審理
    期日調查證據時，均不爭執其證據能力，且本院審酌該等陳
    述作成之情況並無不當，依刑事訴訟法第159條之5第2項規
    定，該等供述證據俱有證據能力。
二、又本院所引用憑以認定被告犯罪事實之非供述證據，核無違
    反法定程序取得之情，依刑事訴訟法第158條之4反面解釋，
    該等非供述證據，均有證據能力。
貳、認定事實所憑之證據及理由
一、上揭事實，業據被告甲○○於警詢、偵查、原審及本院審理時
    均坦承不諱（參見108年度偵字第10803號卷第10頁、108年
    度偵緝字第3111號卷第 43頁、原審卷第150頁、第185頁、
    本院卷第94頁），核與證人陳明甫於警詢及偵訊時證述與被
    告交易毒品之情節相符（參見108年度偵字第10803號卷第35
    至46頁、第91至109頁 ），並有通訊監察譯文及通訊監察書
    在卷可稽（參見108年度偵字第10803號卷第10至13頁、第83
    至84頁），足徵被告上開任意性自白確與事實相符，堪以採
    信。
二、按販賣毒品係違法行為，非可公然為之，且有其獨特之販售
    通路及管道，復無公定價格，容易增減分裝之份量，而每次
    買賣之價量，可能隨時依雙方關係深淺、資力、需求量及對
    行情之認知、來源是否充裕、查緝鬆嚴、購買者被查獲時供
    述購買對象之可能風險評估等，而異其標準，非可一概而論
    。職是之故，縱未確切查得販賣所得賺取之實際差價，但除
    別有事證，足認係按同一價格轉讓，確未牟利外，尚難執此
    即認非法販賣之事證有所不足，致知過坦承者難辭重典，飾
    詞否認者反得逞僥倖，而失情理之平（參最高法院93年度台
    上字第1651號、87年度台上字第3164號刑事判決意旨）。參
    以被告甲○○於原審及本院審理時供稱：本件販賣毒品有賺一
    次施用的量等語（參見原審卷第150頁、本院第97頁），是
    被告確有從中獲利之營利意圖，堪以認定。
三、綜上所述，被告本件販賣毒品犯行，事證已臻明確，自應依
    法論罪科刑。
參、論罪
一、按行為後法律有變更者，適用行為時之法律，但行為後之法
    律有利於行為人者，適用最有利之法律。刑法第2條第1項定
    有明文。查被告行為後，毒品危害防制條例第4條第3項、第
    17條第2項之規定業經修正，並經總統於109年1月15日公布
    ，於同年7月15日施行，修正前毒品危害防制條例第4條第3
    項規定「製造、運輸、販賣第三級毒品者，處七年以上有期
    徒刑，得併科新臺幣七百萬元以下罰金」，修正後規定為「
    製造、運輸、販賣第三級毒品者，處七年以上有期徒刑，得
    併科新臺幣一千萬元以下罰金 」，經比較新舊法結果，修
    正後毒品危害防制條例第4條第3項規定已將罰金刑上限提高
    ，自以修正前毒品危害防制條例第4條第3項之規定對被告較
    為有利；而修正前毒品危害防制條例第17條第2項規定「犯
    第4條至第8條之罪於偵查及審判中均自白者，減輕其刑」，
    修正後則規定「犯第4條至第8條之罪於偵查及歷次審判中均
    自白者，減輕其刑」，經比較新舊法結果，修正後毒品危害
    防制條例第17條第2項規定犯販賣第三級毒品罪者，須於偵
    查及「歷次」審判中均自白，方得依該條規定減輕其刑，相
    較於修正前除偵查中自白外，僅須於審判中曾經自白即可減
    刑之規定而言，自以修正前毒品危害防制條例第17條第2項
    之規定對被告較為有利。是依刑法第2條第1項前段規定，本
    案自應適用被告行為時即修正前毒品危害防制條例第4條第3
    項、第17條第2項之規定論處。原審雖未及為新舊法之比較
    ，然本案既均係適用修正前毒品危害防制條例第4條第3項、
    第17條第2項之規定，於判決結果即不生影響。查愷他命為
    毒品危害防制條例第2 條第2 項第3 款之第三級毒品。是核
    被告所為，係犯修正前毒品危害防制條例第4條第3項之販賣
    第三級毒品罪；被告販賣愷他命時之持有低度行為，為販賣
    之高度行為所吸收，不另論罪。
二、被告前於 105年間因施用毒品案件，經臺灣桃園地方法院以
    105年度桃簡字第85號刑事簡易判決判處有期徒刑5月確定，
    於107年7月20日易科罰金執行完畢，有本院被告前案紀錄表
    1份在卷可佐，其於受有期徒刑之執行完畢後，5年以內故意
    再犯本件有期徒刑以上之罪，為累犯，又審酌被告前案僅為
    施用毒品，本案竟犯罪刑更重之販賣毒品罪，足見行為人有
    特別惡性，對於刑罰反應力薄弱，依司法院大法官釋字第 7
    75號解釋意旨審酌後，爰認應依刑法第47條第1項規定加重
    其刑。又被告於偵查及審判中均自白販賣第三級毒品犯行，
    販賣第三級毒品罪部分，依修正前毒品危害防制條例第17條
    第2 項規定減輕其刑。並依法先加後減之。又按修正前販賣
    第三級毒品罪之法定刑為「七年以上有期徒刑，得併科新臺
    幣七百萬元以下罰金」，然同為販賣毒品之人，其原因動機
    不一，犯罪情節亦未必盡同，或有大、中、小盤毒梟之分、
    或僅止於吸毒者間為求互通有無之有償轉讓者，是其等各自
    販賣行為所造成危害社會之程度自屬有異，法律科處此類犯
    罪，所設之法定最低本刑卻屬相同，不可謂不重。查被告販
    賣第三級毒品愷他命予陳明甫，助長毒品流通，戕害國人健
    康，固應非難，惟審酌被告所販賣第三級毒品愷他命數量1
    公克，價金為1,500元，所獲取利潤僅為施用毒品之量，所
    販賣對象僅為1人等情觀之，雖有上揭減刑事由，可酌減刑
    度，然酌減後最低刑度仍須量處有期徒刑3年6月，客觀上非
    無情輕法重，堪予憫恕之處，爰再依刑法第59條規定就其所
    為本件販賣第三級毒品愷他命犯行酌減其刑，並遞減之。
肆、駁回上訴之理由
一、原審詳查後，認被告上開犯行明確，適用修正前毒品危害防
    制條例第4條第3項、第17條第2項、第19條第1項；刑法第11
    條、第47條、第59條，並審酌被告無視於政府制定毒品危害
    防制條例杜絕毒品犯罪之禁令，本於營利意圖販賣第三級毒
    品，不僅戕害他人身心，亦對社會治安造成相當危害，惟考
    量被告犯後於偵查及原審審理時坦承不諱，兼衡高職肄業之
    智識程度、已婚、入監前從事市場工作、月薪約1萬5千元、
    尚須扶養一名小孩之家庭經濟狀況、販賣毒品之數量、犯罪
    所得等一切情狀，量處有期徒刑2年。復就沒收部分以：未
    扣案之行動電話1支（含門號0000000000號SIM卡1枚），係
    供被告為上揭販賣第三級毒品犯行所用之聯絡工具（參見原
    審卷第150頁），應依毒品危害防制條例第19條第1項規定宣
    告沒收。核其認事用法並無違誤，量刑及沒收亦屬妥適，應
    予維持。又原判決雖於犯罪事實欄第1行誤載被告明知「甲
    基安非他命」為第3級毒品不得販賣，此應為「愷他命」之
    誤；又於累犯加重論述部分贅載被告「無刑法第59條可堪憫
    恕之情事」；另原判決雖認被告應適用刑法第59條酌減其刑
    ，然誤引意旨係在論述不宜適用刑法第59條之最高法院88年
    度台上字第6683號判決意旨，均非妥適，惟此等誤載均不影
    響本件判決本旨，併同敘明。
二、被告上訴意旨以：被告是第一次販售愷他命，且犯後始終坦
    承犯行態度良好，家中有未滿1歲小孩要照顧，實不宜入監
    服刑，爰請審酌上情再減輕被告之刑云云。然按量刑輕重係
    屬事實審法院得依職權自由裁量之事項，苟已斟酌刑法第57
    條各款所列情狀而未逾越法定刑度，不得遽指為違法（最高
    法院72年台上字第6696號判例意旨參照），本件原審判決已
    經詳細記載量刑審酌各項被告犯罪情節及犯罪後之態度等一
    切情狀，並予以綜合考量，依刑法第47 條第1項累犯規定加
    重其刑後，再分別以犯後自白及刑法第59條減輕事由酌減其
    刑，在法定刑內量處有期徒刑2年，已屬從輕，難謂有何違
    反比例、平等原則過苛之情形，被告執詞提起上訴，指摘原
    判決不當，並無理由，應予駁回。
據上論斷，應依刑事訴訟法第368條，判決如主文。
本案經檢察官徐世淵提起公訴，檢察官劉斐玲到庭執行職務。
中　　華　　民　　國　　109 　年　　10　　月　　7 　　日
                  刑事第八庭    審判長法　官  陳世宗
                                      法　官  吳勇毅
                                      法　官  呂寧莉
以上正本證明與原本無異。
如不服本判決，應於收受送達後20日內向本院提出上訴書狀，其
未敘述上訴之理由者並得於提起上訴後20日內向本院補提理由書
（均須按他造當事人之人數附繕本）「切勿逕送上級法院」。
                                      書記官  賴資旻
中　　華　　民　　國　　109 　年　　10　　月　　7 　　日